臺灣高等法院臺中分院刑事裁定
111年度抗字第828號
抗  告  人  
即 受 刑人  巫雙喜



上列抗告人即受刑人因定應執行刑案件，不服臺灣南投地方法院
中華民國111年8月9日裁定（111年度聲字第347號；聲請案號：
臺灣南投地方檢察署111年度執聲字第186號），提起抗告，本院
裁定如下：
    主  文
抗告駁回。
    理  由
一、本件抗告人即受刑人甲○○（下稱抗告人）抗告意旨略以：
　　抗告人因犯竊盜、重傷害等案，依法提出合併之聲請，經臺
    灣南投地方法院以111年度聲字第347號刑事裁定定應執行有
    期徒刑4年，抗告人認原裁定有失公允，依法於期限內提出
    抗告：　
　㈠數罪併罰雖應受相關界限的拘束，但抗告人所犯之犯行，重
    傷害部分乃於監所服刑受到同學霸凌，在忍無可忍之情況下
　　，才失手傷害對方，且因此案而遭民事求償；另犯他數案均
    為有期徒刑1年以下之罪刑，抗告人於犯後均坦承自己犯行
　　，無推諉責任或否認之情事，甚至有部分案件實乃因自身學
    歷、知識不足，而觸犯數罪，基本上學歷低但有承擔的勇氣
　　，不增加司法資源之耗費，依得以於裁量時請審酌依刑法第
    59條之相關規定，於裁判時酌減其刑。再抗告人本身為獨居
    個人戶，罹有數種疾病，高血壓、癲癇等病，殷盼能於裁量
    時，使其能早日返家處理因重傷害的民事求償未完善之事。
　㈡又抗告人因案服刑，若依原裁定再報假釋後出獄，其個人之
    生活及家產已遭拍賣，實晚景淒涼，殷盼能撤銷原裁定，諒
    察抗告人實情，給予合適且較輕的裁量等語。
二、「裁判確定前犯數罪者，併合處罰之。但有下列情形之一者
　　，不在此限：一、得易科罰金之罪與不得易科罰金之罪。二
　　、得易科罰金之罪與不得易服社會勞動之罪。三、得易服社
    會勞動之罪與不得易科罰金之罪。四、得易服社會勞動之罪
    與不得易服社會勞動之罪。前項但書情形，受刑人請求檢察
    官聲請定應執行刑者，依第51條規定定之」、「數罪併罰，
    有二裁判以上者，依刑法第51條之規定，定其應執行之刑」
　　，刑法第50條、第53條分別定有明文。又法律上屬於自由裁
    量之事項，有其外部性界限及內部性界限，並非概無拘束。
    而執行刑之量定，係事實審法院之職權，本有自由裁量之餘
    地，倘其所定執行刑，未逾法定刑範圍，亦無明顯違背公平
    正義、法律秩序理念及目的等，即難指為違法或不當。再者
　　，數罪併罰之定應執行之刑，係出於刑罰經濟與責罰相當之
    考量，並非予以犯罪行為人或受刑人不當之利益，為一種特
    別的量刑過程，相較於刑法第57條所定科刑時應審酌之事項
    係對一般犯罪行為之裁量，定應執行刑之宣告，乃對犯罪行
    為人本身及所犯各罪之總檢視，除應考量行為人所犯數罪反
    應出之人格特性，並應權衡審酌行為人之責任與整體刑法目
    的及相關刑事政策，在量刑權之法律拘束性原則下，依刑法
    第51條第5款之規定，採限制加重原則，以宣告各刑中之最
    長期為下限，各刑合併之刑期為上限，但最長不得逾30年，
    資為量刑自由裁量權之外部界限，並應受法秩序理念規範之
    比例原則、平等原則、責罰相當原則、重複評價禁止原則等
    自由裁量權之內部抽象價值要求界限之支配，使以輕重得宜
　　，罰當其責，俾符合法律授與裁量權之目的，以區別數罪併
    罰與單純數罪之不同，兼顧刑罰衡平原則。個案之裁量判斷
　　，除非有全然喪失權衡意義或其裁量行使顯然有違比例、平
    等諸原則之裁量權濫用之情形，否則縱屬犯罪類型雷同，仍
    不得將不同案件裁量之行使比附援引為本案之量刑輕重比較
　　，以視為判斷法官本於依法獨立審判之授權所為之量情裁奪
    有否裁量濫用之情事。此與所謂相同事務應為相同處理，始
    符合比例原則與平等原則之概念，迥然有別。另定之執行刑
　　，祇須在不逸脫外部性界限範圍內為衡酌，而無全然喪失權
    衡意義或其裁量行使顯然有違比例原則之裁量權濫用之例外
    情形，並不悖於定應執行刑之恤刑目的者，即無違裁量權之
    內部性界限，不得僅憑所定應執行之刑期，略少於前定、已
    失效之執行刑加計之總和，即指為違法。
三、經查：
　㈠本案抗告人所犯如原裁定附表所示之各罪，分別經法院判處
    如原裁定附表所示之刑，均經分別確定在案，有各該判決書
    及臺灣高等法院被告前案紀錄表各1份在卷可稽。嗣由犯罪
    事實最後判決法院之臺灣南投地方檢察署檢察官依抗告人之
    請求，聲請對於抗告人所犯如原裁定附表所示得易科罰金之
    罪與不得易科罰金之罪合併定其應執行之刑，原審法院經審
    核卷證結果，認其聲請為正當，併審酌各該判決科刑之理由
    及受刑人所犯各罪之性質等情狀，暨考量抗告人經原審法院
    傳喚到庭表示無意見等情，此有臺灣南投地方檢察署刑法第
    50條第1項但書案件是否請求定應執行刑調查表、原審法院
　　111年8月2日訊問筆錄在卷足憑，乃依刑事訴訟法第477條第
    1項，刑法第50條第1項但書第1款、第53條、第51條第5款規
    定，定其應執行刑為有期徒刑4年，係抗告人本案各宣告刑
    中刑期最長之有期徒刑3年以上，各刑合併之有期徒刑4年1
    月以下之範圍（其中如原裁定附表編號1至3部分，前已經定
    應執行刑有期徒刑3年6月，如原裁定附表編號4、5部分前已
    經定應執行刑有期徒刑7月，其定應執行刑之刑期總和為4年
    1月）內，即合於法律規定之外部性界限，及未逾自由裁量
    之內部性界限，且審酌原審法院就自由裁量之行使，復符合
    比例原則、公平正義原則、法律秩序理念及法律規範目的，
    尚無瑕疵可指，自應尊重原審法院裁量權限之行使。是本院
    經核原審此項裁量職權之行使，並無不當。
　㈡由上足認原審法院業已注意上開各罪中，部分犯罪先前另經
    法院定其應執行之刑，並均適度寬減其應受執行之刑期，以
    免累加宣告刑而對抗告人過於苛酷，基於保障抗告人此部分
    之期待利益，並未量處超過各該應執行刑與其餘單獨宣告刑
    之加總。從形式上觀察，要屬事實審法院職權之合法行使。
    況抗告人除本件聲請案件外，尚有其他犯贓物、不能安全駕
    駛交通危險、竊盜等案件之刑事紀錄，且考量抗告人所犯罪
    數、罪名，其一再犯罪，顯非偶發性犯罪，反映抗告人法治
    觀念薄弱、自我約束能力不足之人格特性與犯罪傾向，對法
    益之侵害性與整體刑法目的，自應受較高之刑罰評價，以匡
    正其迭次違反刑罰規範行為。觀之原審裁定就上開5案定應
    執行刑之降幅比例，顯已反應責任遞減原則，適度呈現抗告
    人應負之責任，與其各罪應負之責任對照以觀，並無明顯過
    重而違背比例原則或公平正義之情形。是本件原審法院所裁
    定之應執行刑，經核並無違誤。
  ㈢抗告人所稱其重傷害部分係於監所服刑受到同學霸凌失手傷
    害對方，以及抗告人均於犯後坦承犯行，部分案件因學歷、
    知識不足而觸犯數罪，請求依刑法第59條酌減其刑等情，乃
    屬抗告人所犯各該案件，於審判中應予調查判斷及量刑時應
    予審酌之事項，且經原裁定附表各編號所示之判決予以斟酌
　　，非判決確定後定應執行刑法院所得調查審酌之事項，本件
    定應執行刑無從再為重複評價之餘地。至於抗告人提及目前
    之個人健康、家庭、經濟狀況，固值同情，然均與定應執行
    刑應審酌之事由無關，抗告人據此請求本院更定應執行刑，
    亦非可採。
四、綜上，審酌法律規範之目的，及上開犯罪應受非難評價與法
    益侵害情形，以及與受刑人前科之關聯性，各犯罪之罪質類
    型，並參酌比例原則、公平正義原則等，原裁定經核並無不
    當，量刑尚稱妥適，難謂有輕重失當之處。抗告人仍執前開
    情詞指摘原審量刑不當，為無理由，應予駁回。
據上論斷，應依刑事訴訟法第412條規定，裁定如主文。　　
中　　華　　民　　國　　111 　年　　9 　　月　　7 　　日
           刑事第十一庭    審判長法　官   張  意  聰
                                 法　官   林  清  鈞
                                 法　官   周  瑞  芬
以上正本證明與原本無異。
如不服本裁定，應於收受送達後5日內向本院提出抗告書狀（須
附繕本）。因疫情而遲誤不變期間，得向法院聲請回復原狀。

　　　　　　　　　　　　　　　　 書記官   涂  村  宇
　　　　　　　　　　　　　　　　 
中　　華　　民　　國　　111 　年　　9 　　月　　7 　　日